臺灣苗栗地方法院民事小額判決　　　　94年度苗國小字第1號
原　　　告　丙○○
被　　　告　苗栗縣公館鄉公所
法定代理人　甲○○
訴訟代理人　丁○○
被　　　告　乙○○
上列當事人間請求國家賠償事件，本院於民國94年8 月4 日言詞
辯論終結，判決如下：
    主  文
原告之訴駁回。
訴訟費用由原告負擔。
    事實及理由
壹、原告之聲明：被告應連帶給付原告新台幣（下同）80,000元
    ，及自起訴狀繕本送達翌日起至清償日止，按年利率5 ％計
    算之利息。
貳、事實摘要：
一、原告方面：
（一）原告以拾荒為生，將拾得之物品堆置於原告住處之空地上
      ，目前原告在公館鄉天橋下之空地寄居。原告因居無定所
      ，寄居何處即將拾得之物品堆於何處。被告乙○○係受僱
      於被告苗栗縣公館鄉公所（下稱公館鄉公所），任職清潔
      隊隊長，自民國92年底起，被告乙○○多次將原告所拾得
      之物品包括皮包、現金、身份證、衣服、棉被、重要文件
      、三輪車等物品未經原告之同意而自行清除，至93年9 月
      7 日、8 日又再度將原告所拾得堆置於苗栗縣公館鄉兄弟
      洗衣店旁之紙板、廢鐵清理掉，致原告之皮包等物品損失
      約40,000元，多次清理掉之紙板損失約40,000元。被告乙
      ○○受僱於被告公館鄉公所清潔隊，是其等二人自應連帶
      負損害賠償責任。原告曾向公館鄉公所請求國家賠償，卻
      遭拒絕，為此依侵權行為及國家賠償之法律關係訴請被告
      連帶賠償80,000元，及自起訴狀繕本送達翌日起至清償日
      止，按年利率5 ％計算之利息。
乙、被告方面：按公務員於執行職務行使公權力時，因故意或過
    失不法侵害人民自由或權利者，國家應負損害賠償責任。公
    務員怠於執行職務，致人民自由或權利遭受損害者亦同，國
    家賠償法第2 條定有明文。又按廢棄物清理法第5 條第4 項
    規定，一般廢棄物之回收、清除，由鄉（鎮、市）公所負責
    執行，必要時，並得受縣之委託，執行處理工作。另依同法
    第11條之規定，一般廢棄物，除土地或建築物與公共衛生有
    關者，由所有人、管理人或使用人清除。與土地或建築物相
    連接之騎樓或人行道，由該土地或建築物所有人、管理人或
    使用人清除外，其餘在指定清除區域以內者，由執行機關清
    除之。查原告並未依廢棄物清理法第41條之規定，取得主管
    機關或中央主管機關委託之機關核發之公民營廢棄物清除處
    理機構許可文件，其於回收一般廢棄物後，擅自堆置於他人
    所有之土地及公有土地上，嚴重影響環境衛生，迭經社區民
    眾檢舉，被告公館鄉公所清潔隊屢次勸導原告無效，並經原
    告堆置雜物處所之土地所有權人同意後，依廢棄物清理法之
    前開規定執行清除工作，係依法令所為，應無不法可言，此
    與國家賠償法第2 條第2 項之規定即有未合。另原告雖指稱
    被告公館鄉公所清除之物品，包括其所有之皮包在內，價值
    約80,000元，惟原告並未能舉證以實其說，且被告公館鄉公
    所清理時已注意是否有皮包或有價值之物，惟清除之物品均
    為腐敗之食物、垃圾等物品，均非資源回收之物。
參、法院之判斷：
一、查原告主張其以拾荒為生，目前在公館鄉天橋下之空地寄居
    。原告因居無定所，寄居何處即將拾得之物品堆於何處。被
    告乙○○擔任被告公館鄉公所清潔隊隊長，曾多次將原告拾
    荒所得之物品丟棄，於93年9 月7 日、8 日又再度將原告所
    拾得堆置於公館鄉兄弟洗衣店旁之物品清理掉，而原告曾向
    被告公館鄉公所請求國家賠償惟遭拒絕等情，業據其提出被
    告公館鄉公所拒絕賠償理由書為證，且為被告所不爭執，自
    堪信為真實。
二、按公務員於執行職務行使公權力時，因故意或過失不法侵害
    人民自由或權利者，國家應負損害賠償責任，國家賠償法第
    2 條第2 項定有明文。是國家賠償責任之成立，須以公務員
    不法執行職務，侵害人民之自由或權利為前提，故本件首應
    審究者，乃被告乙○○執行職務有無違法侵害原告之權利。
    按一般廢棄物之回收、清除、處理，在縣由鄉（鎮、市）公
    所負責回收、清除。而一般廢棄物，係指由家戶或其他非事
    業所產生之垃圾、糞尿、動物屍體等，足以污染環境衛生之
    固體或液體廢棄物。一般廢棄物除土地或建築物與公共衛生
    有關者，由所有人、管理人或使用人清除。與土地或建築物
    相連接之騎樓或人行道，由該土地或建築物所有人、管理人
    或使用人清除外，其餘在指定清除區域以內者，由執行機關
    清除之，廢棄物清理法第5 條第4 項、第2 條第1 項、第11
    條分別定有明文。依前開規定，一般廢棄物之清除與處理，
    在縣係以鄉公所為執行機關，故廢棄物之清除乃被告公館鄉
    公所之職責。經查，原告將拾荒所得物品堆置於公館鄉洗衣
    店旁之空地，且堆置之物品並未為分類處理，僅以塑膠袋包
    裝並層層堆疊，且有紙板、竹簍參雜其中，凌亂不堪，堆置
    範圍遍布空地、草木叢中，此有附於94年度偵字第845 號卷
    內，93年9 月7 日、8 日原告堆置之廢棄物經清理前之現場
    照片為憑，是原告所堆置之廢棄物影響環境衛生，被告乙○
    ○為被告公館鄉公所之清潔隊長，依廢棄物清理法之相關規
    定將該廢棄物予以清除，於法並無違誤，是尚難認為被告乙
    ○○有違法執行公權力之處，原告請求被告公館鄉公所負國
    家賠償責任，即於法無據，應予駁回。
三、原告雖另主張依侵權行為之法律關係請求被告連帶負賠償責
    任，惟按因故意或過失，不法侵害他人之權利者，負損害賠
    償責任。受僱人因執行職務，不法侵害他人之權利者，由僱
    用人與行為人連帶負損害賠償責任，民法第184 條第1 項、
    第188 條第1 項分別定有明文，是被告二人負連帶賠償責任
    之前提亦以被告乙○○有不法侵害原告權利之行為為前提。
    然查，被告乙○○係依廢棄物清理法之規定清除原告所堆置
    影響環境衛生之廢棄物等情業如前述，準此，被告乙○○之
    行為亦無不法。從而，原告依侵權行為之法律關係請求被告
    負連帶賠償責任，亦屬無據，應予駁回。
四、綜上所述，原告本於國家賠償、侵權行為之法律關係請求被
    告連帶賠償80,000元，為無理由，應予駁回。
五、本件事證已臻明確，兩造其餘攻擊防禦方法，均核與本件判
    決結果不生影響，爰不一一贅述，附此敘明。
六、據上論結，本件原告之訴為無理由，依民事訴訟法第436 條
    之23、第436 條第2 項、第78條，判決如主文。
中　　華　　民　　國　　94　　年　　8 　　月　　18　　日
                  苗栗簡易庭法　官　曾明玉
以上正本係照原本作成。
如對本判決上訴，須於判決送達後20日內向本院提出上訴狀。
                            書記官　劉依緹
中　　華　　民　　國　　94　　年　　8 　　月　　18　　日
